臺灣臺中地方法院刑事裁定　　　　　　 100年度聲判字第43號
聲　請　人
即　告訴人　廖冠偉
代　理　人　高進棖律師
被　　　告　林瑞勳
上列聲請人因被告涉犯業務過失致死案件，不服臺灣高等法院臺
中分院檢察署檢察長中華民國100年4月22日100年度上聲議字第7
85號駁回再議之處分（臺灣臺中地方法院檢察署99年度偵字第26
471、26472）聲請交付審判，本院裁定如下：
    主  文
聲請駁回。
    理  由
一、聲請交付審判意旨略以：
(一)被告於肇事前確有因超越證人林彩玲機車不當及因車速過快
    而跨越雙黃線，因而撞擊到被害人：依行車事故鑑定委員會
    之鑑定及覆議鑑定之意見，均認為被告車至少於撞擊時是處
    於跨越中心線之行駛狀態，以現場路況來看，其可能性非常
    高，如道路交通事故現場圖所示，肇事現場路段被告之車道
    於肇事前有1個大弧度之彎道，被告行車方向之快慢車道路
    寬5.5公尺，被告車寬2公尺，車道路旁臨水稻田，被告若要
    在該處超車，其行進空間不足，需跨越中心線，再如證人林
    彩鈴所述，肇事前其聽到後方被告車之「聲音很快又很大聲
    」，足徵被告之車速非常快；再如員警顏衛光所述，其於現
    場繪製現場圖時，現場未看到煞車痕跡，更可徵被告於超車
    時至撞擊時止，均處於高速駕駛之狀態，則被告不可能高速
    轉彎及超車而不跨越對向車道，是被告於肇事前確有以過快
    車速超越證人林彩鈴之機車而跨越雙黃線，因而撞擊到被害
    人機車。
(二)無跡證可證死者機車於肇事前出現異狀而晃動之情事：證人
    林彩鈴之說法與證人方名美之證詞不符，且依林彩鈴之說法
    ，其稱目睹當時距被害人機車約100公尺，但現場為彎道區
    ○○○路寬不大，路旁又有許多違章建築、障礙物，則其是
    否能於100公尺外目睹上情，恐屬有疑；何況林彩鈴當時理
    當集中注意力閃避被告大聲且快速靠近、超車，是否能分心
    注意對向車道之駕駛狀況，令人起疑。是不起訴處分書認定
    死者機車有異狀，其所憑認之證據，尚非正確。
(三)無直接證據證明死者於肇事前或肇事時機車已跨越或行駛在
    雙黃線上：依證人顏衛光、林彩鈴及方名美之證述，至多僅
    能認定被害人機車於肇事時約略行駛在靠近雙黃線處；依監
    視錄影光碟，亦無法顯示死者機車於肇事時係位在雙黃線上
    ，是不起訴處分書對於此爭點之認定不正確。
(四)從散落物、刮地點等現場位置，亦無法認定死者機車已跨越
    雙黃線：本件事故，車輛均無煞車痕跡，可見雙方均處在行
    進狀態下，肇事應係事發突然。而機車於行進間，無論在空
    間或靈活度均較汽車為方便，縱使機車於肇事前較靠近雙黃
    線，以該機車之車況，及於前方有林彩鈴機車、被告車之狀
    況下，不可能會故意或過失跨越雙黃線；反之，被告車當時
    以高速行駛，於轉彎處既未減速亦未禮讓林彩鈴機車，反而
    貿然從林彩鈴機車左側超車，於如此瞬間高速超車、轉彎之
    情況下，豈能跨越雙黃線或至少車頭跨越雙黃線？而被害人
    機車，於行進間聽到看到被告車速快速轉彎衝過來，且在肇
    事前已跨越雙黃線，則本能上可能會閃躲，亦可能因緊張而
    無所適從，是不能以撞擊點位置即認定死者機車是「擅入」
    對向車道而非「閃入」對向車道云云。
二、按告訴人不服上級法院檢察署檢察長或檢察總長認再議為無
    理由而駁回之處分者，得於接受處分書後10日內委任律師提
    出理由狀，向該管第一審法院聲請交付審判；法院認為交付
    審判之聲請不合法或無理由者，應駁回之，刑事訴訟法第25
    8條之1、第258條之3第2項前段分別定有明文。本件聲請人
    即代行告訴人廖冠偉以被告林瑞勳涉犯業務過失致死罪嫌，
    向臺灣臺中地方法院檢察署檢察官提出告訴，經該署檢察官
    於100年3月10日以99年度偵字第26471、26472號為不起訴處
    分後，聲請人不服，聲請再議，經臺灣高等法院臺中分院檢
    察署檢察長於100年4月22日以再議為無理由而駁回再議，聲
    請人於同年4月29日收受前開再議駁回處分書，並於同年5月
    6日委任律師向本院聲請交付審判等情，有前揭不起訴處分
    書、駁回再議處分書、送達證書及刑事聲請交付審判理由狀
    各1份在卷可稽，足認聲請人係於法定期間內聲請交付審判
    ，合先敘明。
三、次按聲請交付審判制度，乃對於「檢察官不起訴或緩起訴裁
    量權」制衡之一種外部監督機制。是受理聲請之管轄法院，
    僅就檢察官所為不起訴、緩起訴之處分、駁回再議聲請處分
    是否正確加以審查，以防止檢察機關濫權即可；又依新修正
    之刑事訴訟法第260 條對於不起訴處分已確定或緩起訴處分
    期滿未經撤銷者，得再行起訴之規定，其立法理由明確說明
    ，本條所謂不起訴處分已確定者，係包括「聲請法院交付審
    判復經駁回者」之情形在內。從而依前揭說明，法院於審查
    聲請交付審判之案件時，就刑事訴訟法第258 條之3 第3 項
    所謂「得為必要之調查」規定之適用，即調查證據之範圍，
    自應以偵查中曾顯現之證據為限，不可就聲請人新提出之證
    據再為調查，亦不得蒐集偵查卷以外之證據。再則法院就聲
    請交付審判案件之審查，應以聲請人所指摘不利被告之事證
    未經檢察機關詳為調查斟酌，或不起訴處分書所載理由違背
    經驗法則、論理法則及證據法則為限，且法院裁定交付審判
    ，即如同檢察官提起公訴，是法院裁定交付審判之前提，尚
    必須偵查卷內所存證據已符合刑事訴訟法第251 條第1 項規
    定「足認被告有犯罪嫌疑」，亦即該案件必須已經跨越起訴
    門檻，否則，縱或法院對於檢察官所認定之基礎事實有不同
    判斷，但如該案件仍須另行蒐證、偵查始能判斷應否交付審
    判者，因交付審判審查制度並無如同再議救濟制度得發回原
    檢察官繼續偵查之設計，法院仍應依同法第258 條之3 第2
    項前段規定，以聲請無理由裁定駁回。次按犯罪事實應依證
    據認定之，無證據不得認定犯罪事實。刑事訴訟法第154 條
    第2項定有明文。而聲請人之告訴，係以使被告受刑事訴追
    為目的，是其陳述是否與事實相符，仍應調查其他事實以資
    審認，始得為不利被告之認定。又犯罪事實之認定，應憑真
    實之證據，倘證據是否真實尚欠明確，自難以擬制推測之方
    法，為其判斷之基礎。所謂認定犯罪事實之證據，係指足以
    認定被告確有犯罪行為之積極證據而言，該項證據自須適合
    於被告犯罪事實之認定，始得採為證據資料（最高法院52年
    台上字第1300號、53年台上字第656號、29年上字第3105號
    判例要旨可資參照）。末按刑事訴訟上證明之資料，無論其
    為直接或間接證據，均須達於通常一般人均不致有所懷疑，
    而得確信其為真實之程度，始得據為有罪之認定，若其關於
    被告是否犯罪之證明未能達此程度，而有合理懷疑之存在，
    致使無從形成有罪之確信，根據「罪證有疑，唯利於被告」
    之證據法則，即不得遽為不利被告之認定（最高法院76年台
    上字第4986號判例要旨亦可資參照）。聲請人雖以上開事由
    聲請交付審判，惟查：
(一)關於前述一、(一)聲請交付審判意旨部分，查肇事地點位於
    臺中市○○區○○路22-4號前，永春路略呈東西向，中央以
    分向限制線(雙黃線)劃分，雙向各一車道，西側段車道寬度
    各3.0公尺，南北側並有路肩寬各2.5、1.6公尺，東側段車
    道寬度各3.8公尺，有道路交通事故現場圖在卷可稽(見相驗
    卷第17、169頁)。又證人林彩鈴於偵查中證述：伊當時沿永
    春路往南屯路方向行駛，未到肇事地點處，伊是行駛於外車
    道，有部計程車從左後方超越伊的機車，所以伊及時往右邊
    行駛，後來左後方的計程車一超過伊就與乙機車撞上了，超
    過伊之地點與撞擊之地點很近，事發地點是一個弧度，該弧
    度之前、後均有畫雙黃線，但撞擊地點沒有畫雙黃線，計程
    車已通過大弧度，只剩下一點弧度，雙方就撞上了等語(見
    相驗卷第17、73頁)；證人顏衛光於偵查中證述：事故現場
    有施工圍欄，但沒有佔用到計程車的車道等語(見相驗卷第
    155頁)。從而，證人林彩鈴於被告駕車超越前，係行駛於永
    春路往南屯路之最外側車道，該車道寬2.5公尺，被告行駛
    之車道寬3.0公尺，被告駕駛之車輛寬度約2公尺，於駕車超
    越證人林彩鈴之機車時，已通過該路段之弧度，是依卷內證
    據顯示，被告於超越證人林彩鈴時並無行進空間不足、不當
    超車之情事。告訴人片面推測被告車道方向旁係臨水稻田，
    與路間有明顯高地差，證人林彩鈴騎乘機車行經該路段，必
    然會向內側快車道靠，甚至行駛在快車道，被告欲在該處超
    車行進空間顯然不足，需跨越中心線行駛等語，實屬推測之
    詞。又證人林彩鈴於偵查中雖證述：伊當時與被告的甲車同
    向，原本在甲車前面，聽到左後方有車子要過來的聲音，聽
    起來很快又很大聲，後來甲車超過伊就與乙機車發生碰撞等
    語(見相驗卷第73頁)；證人方名美於偵查中證述：伊從被害
    人機車左側超車過去再回到自己車道，伊超車時有看到對向
    車道之被告的甲車過來，伊回到自己車道時，甲車剛好從伊
    旁邊過去，伊覺得甲車沒有減速，車速有點快，伊當時若沒
    有趕快回到伊之車道，就會被撞到，伊超車回到自己車道往
    前騎約50公尺，即聽到碰撞聲等語(見相驗卷130頁)，惟依
    被告供述其當時時速30公里等語，則尚未超過該肇事路段50
    公里之速限規定，再依現場之各項跡證尚無從認定被告確有
    超速行駛之情。是尚難僅憑證人林彩鈴、方名美證述被告之
    車速很快、沒有減速等臆測之詞，據以認定被告有超速行駛
    之行為。
(二)關於前述一、(二)聲請交付審判意旨部分，證人林彩鈴於偵
    查中證述：伊當時與被告的甲車同向，看到前面對向車道有
    1輛機車怪怪的，因為感覺機車龍頭在左右搖晃，機車騎士
    有點捉不住龍頭，感覺該輛機車有問題，該名機車騎士也查
    覺機車有問題，放慢速度在看機車龍頭，但是機車騎士控制
    不良，從機車騎士自己車道之機車道往自己車道的中間晃過
    來等語(見相驗卷第73頁)，再依肇事地點之監視器顯示，被
    害人之機車係順向行駛在其車道靠近雙黃線部分，於肇事前
    機車把手突然有往左轉向駛越中心線之動作，及至鏡頭被被
    告甲車遮住剎那發生碰撞，隨即看見被告之甲車呈右斜頓停
    動作，此有監視器光碟在卷可按。雖證人方名美於偵查中證
    述：被害人騎乘之機車沒有異狀，就是一直騎在雙黃線旁邊
    ，差一點點就騎到雙黃線，她騎的速度沒有很快，就是正常
    速度，沒有搖搖晃晃等語(見相驗卷第129頁)，惟證人林彩
    鈴與被告互不相識，亦無親屬關係，乃係居於客觀第三人身
    分陳述渠等親身所見所聞，實無甘冒涉犯偽證罪之理以維護
    被告，且證人林彩鈴證述被害人機車於肇事前出現異狀而有
    晃動之情形，核與監視器畫面顯示被害人之機車係順向行駛
    在其車道靠近雙黃線部分，於肇事前機車把手突然有往左轉
    向駛越中心線之動作相符。檢察官隨偵查過程所呈現之證據
    ，依其專業而為職權上之判斷，未採納證人方名美之證述，
    並無違反證據法則之處。再者，告訴人認肇事路段為彎道區
    ○路寬不大、路旁有許多違章建築、障礙物，被告於快速駕
    車靠近證人林彩鈴機車旁並超車，證人林彩鈴能否於100公
    尺外注意被害人之駕駛狀況而為上開證述，實屬主觀臆測之
    詞，不得據此為不利被告之認定。是檢察官依證人林彩鈴上
    開證述，及肇事地點之監視器畫面，認定被害人騎乘機車於
    事故發生前曾出現異狀而有晃動之情事，並無違反論理、經
    驗法則，難認有何違誤之處。
(三)關於前述一、(三)、(四)聲請交付審判意旨部分，證人顏衛
    光於偵查中證述：現場並沒有看到煞車痕跡，而道路交通事
    故現場圖上所標示之刮地點係乙機車與甲車撞擊後，乙機車
    左前煞斷掉後撞到地上之痕跡，刮地點旁邊有油漬，該油漬
    是乙機車之煞車油，以雙黃線延伸畫過來的話，該刮地點應
    在甲車之車道上，伊只能判斷雙方撞擊點之位置在刮地點及
    油漬位置往永春東路方向推一點之位置，但伊無法判斷何人
    跨越雙黃線，而依乙機車的前輪擋泥板及前輪左側前煞斷掉
    ，而甲車是左前側及左前輪撞傷，可以判斷雙方應係對向擦
    撞，而非對向碰撞，乙機車碰撞後有反彈，因為乙機車若直
    接倒地，會在刮地點及油漬處，但乙機車並不是倒在該處，
    所以乙機車有反彈，該路段有一個彎道，是在往永春東路這
    個方向，但撞擊點已在通過該彎道約20公尺處，該地段因有
    雙黃線，所以速限是50公里等語(見相驗卷第153-155頁)；
    證人林彩鈴證述：機車騎士從自己車道之機車道往自己車道
    的中間晃過來，但沒有晃到雙黃線等語(見相驗卷第73頁)；
    證人方名美於偵查中證述：伊當時騎在被害人機車後方，被
    害人一直行駛在道路中間，即照片中車牌號碼MN5-701號機
    車所騎位置（即98年度相字第48頁卷下面照片），照道理被
    害人不應該騎得那麼靠近道路中間，被害人就是一直騎在雙
    黃線旁邊，差一點點就騎到雙黃線等語(見相驗卷第129頁)
    ，是被害人機車於事故發生前，其機車確已臨近雙黃線行駛
    、被害人與被告撞擊點之位置在刮地點及油漬位置往永春東
    路方向推一點之位置，堪以認定。又本件經臺灣臺中地方法
    院檢察署檢察官前往發生車禍現場進行履勘，還原所有跡證
    於案發第一時間之所在位置，並將刮地點及油漬處（該處沒
    有雙黃線）前後雙黃線以直線延伸拉止結果，發現刮地點及
    油漬處確實均在被告之甲車車道上，此有履勘現場筆錄、現
    場照片及當天製作之道路交通事故現場圖在卷可按(見相驗
    卷第158-169頁)。再者本件交通事故經國立交通大學進行鑑
    定結果，亦認以道路東西段之中央分向限制線連接分判，現
    場散落物明顯集中在東向車道(即被告車道)，佐以撞擊比對
    角度、散落物分布狀、甲車左前輪肇事後走向軌跡，且依連
    續性原理，撞擊點應在乙機車停止處往刮地點後延伸之某處
    ，研判兩車觸擊地點位於東向車道(即被告車道)，亦即應係
    乙機車駛入對向車道所致，故綜合研析認被害人駕駛乙機車
    不明原因失控，驟然駛入對向車道，為肇事原因，被告駕駛
    甲車，應無肇事因素，有國立交通大學99年11月5日交大管
    運字第0991009726號函附國立交通大學行車事故鑑定意見書
    乙份附卷可稽(見98年度他字第4940號卷第31-33頁)。是以
    ，檢察官依證人顏衛光、林彩鈴、方名美上開證述內容及本
    件交通事故之履勘現場筆錄、現場照片、監視器光碟及道路
    交通事故現場圖，本諸調查之結果，認定本件車禍被害人機
    車之刮地點及油漬處（該處沒有雙黃線）確實均在被告之甲
    車車道上，被害人機車於事故發生時已跨越雙黃線，行駛於
    被告之車道上，推論本件交通事故應係肇因於被害人之乙機
    車越過雙黃線進入對向車道，被告發現後雖已採取向右側閃
    避措施，惟仍防範不及而發生碰撞所致，認被告對於被害人
    此突如其來之行為，已無從預見並注意防免，難認被告有能
    注意而不注意之過失，而令負過失之責任，亦無違誤證據、
    論理法則之處。
(四)綜上所述，本案被告發現被害人超越雙黃線行駛於自己車道
    上後，雖已採取向右側閃避措施，然被告仍防範不及而發生
    擦撞，被告對於被害人此突如其來之行為，顯然無從預見並
    注意防免，揆諸前揭判決意旨，自難認被告有能注意而不注
    意之過失，而令負過失之責任。此外，復查無其他積極證據
    足資認定被告有何過失犯行，且檢察官於偵查後，已於不起
    訴處分書中，一一具體說明其理由，臺灣高等法院臺中分院
    檢察署檢察長並就聲請再議意旨予以指駁，揆諸上開最高法
    院判例意旨及說明，本件既查無積極證據足以證明被告犯罪
    ，自應為不起訴處分。是本件檢察官之處分及臺灣高等法院
    臺中分院檢察署檢察長駁回再議聲請，於法洵無不合，且查
    本案不起訴處分書及駁回再議處分書所載理由，從形式上觀
    之，並無何違背經驗法則、論理法則及其他證據法則之處，
    告訴人未為詳細審究犯罪事實須憑積極之證據而為認定等情
    ，聲請交付審判為無理由，依法應予駁回。
據上論斷，應依刑事訴訟法第258條之3第2項前段，裁定如主文
。
中    華    民    國     100    年    7    月    5    日
                  刑事第四庭  審判長法  官  吳進發
                                    法  官  黃益茂
                                    法  官  李婉玉
本件不得抗告。
上正本證明與原本無異。
                                    書記官  林政佑
中    華    民    國     100    年    7    月    5    日